【裁判字號】    92,上易,606
【裁判日期】    920411
【裁判案由】    竊盜
【裁判全文】
臺灣高等法院刑事判決                            九十二年度上易字第六六號
    上  訴  人
    即  被  告  丙○○
    上  訴  人
    即  被  告  乙○○
右上訴人因竊盜案件，不服臺灣新竹地方法院九十一年度易字第五一二號，中華民國
九十一年十二月三十一日第一審判決（起訴案號：臺灣新竹地方法院檢察署九十一年
度偵字第二三四Ｏ號）提起上訴，本院判決如左：
    主  文
原判決關於丙○○部分撤銷。
丙○○結夥三人以上攜帶兇器竊盜，處有期徒刑肆月，如易科罰金以參佰元折算壹日
。
其他上訴駁回。
    事  實
一、黃伯杰前曾於民國八十七年間因偽造文書案件，經判處有期徒刑三月確定，於八
    十九年八月二十日執行完畢，仍不知悔改，丙○○為瘖啞人，緣丙○○、黃伯杰
    與楊燕翔（已經判決有罪確定）均明知新竹縣湖口鄉○○路五五號為他人工廠，
    未獲允許，並無正當理由可以自行取走他人工廠內財物，竟意圖為自己不法之所
    有，基於共同犯意聯絡，由丙○○先向其所任職之煌通電子有限公司借得為公司
    所有之車號三Ｕ—六四○○號小貨車後，楊燕翔、黃伯杰、丙○○即結夥三人，
    於九十一年四月二十七日十七時許，由楊燕翔駕駛上揭小貨車，並攜帶客觀上足
    以對人之生命、身體造成威脅之非楊燕翔等三人所有活動扳手五支、挫刀一支、
    水管鉗一支、電鑽一支、鉗子三支及螺絲起子十二支等物，前往位於新竹縣湖口
    鄉○○路五十五號處之宏宇半導體股份有限公司（以下簡稱宏宇公司），抵達後
    ，楊燕翔等三人先推開已故障但仍關上之電動大門後，即先後進入宏宇公司，繼
    而持上揭工具將原本放置在宏宇公司內為宏宇公司所有且接連著管線之鍋爐、配
    電盤拆下後，再將鍋爐一個、配電盤一個及椅子六張等財物（約共值新臺幣一萬
    元）搬上楊燕翔所駕駛至該處之前開小貨車內而竊取得手，嗣於同日二十二時三
    十分許，楊燕翔等三人駕駛上揭小貨車從宏宇公司離去時，為巡邏員警發覺，並
    追至新竹縣湖口鄉中興村中興二巷九號前將渠等攔下因而查獲，並扣得活動扳手
    五支、挫刀一支、水管鉗一支、電鑽一支、鉗子三支及螺絲起子十二支等物。
二、案經新竹縣警察局竹北分局報請臺灣新竹地方法院檢察署檢察官偵查起訴。
    理  由
一、訊據上訴人即被告丙○○及黃伯杰固均不否認自宏宇公司搬出上揭鍋爐、配電盤
    及椅子等物，惟均矢口否認有何加重竊盜犯行，被告丙○○辯稱：確實不知道是
    偷東西，是楊燕翔叫我去搬東西，我想說公司倒掉了，就去幫忙搬，當時大門未
    鎖，就直接進去，東西也是搬了就走，並未用工具拆云云，被告黃伯杰則辯稱：
    確實不是要去偷東西，是想說那些東西沒人要，而丙○○平日也有在收破爛，所
    以以為丙○○要收破爛才去幫忙云云。
二、經查：
    １、被告丙○○於警訊時供稱：我拿六張椅子，我沒帶工具，工具是楊燕翔及乙○○拿的，熱水鍋鑪及配電盤是楊燕翔及乙○○拿的，車是我向老闆借的，
        由楊燕翔駕駛，是楊燕翔叫我們去的，楊燕翔有以工具拆物品，我和乙○○
        幫忙搬物品，是九十一年四月二十七日下午五時進去先拆物品，等晚上再搬
        物品，我有叫他們不要去拿，但最後還是進去拿等語（詳偵查卷第九頁），
        被告乙○○於警訊時供稱：是丙○○叫我和他們去搬東西，在一樓樓梯轉角
        處有配電盤拆下，楊燕翔有拿一只黑色手提袋下去等語（詳偵查卷第十二頁
        ），顯見被告丙○○及乙○○於警訊時均有坦承楊燕翔有拿一只黑色提袋下
        去拆物品無誤。
    ２、位於新竹縣湖口鄉○○路五十五號之廠房為宏宇公司所有，而遭竊取之鍋爐
        原本是安裝在廠內建築物旁連接著管線，不是放在地上的，又配電盤是在工
        廠宿舍內，應該是從二樓牆壁拆下來的，椅子六張則是在公司地下室被搬走
        ，在本案發生前就已經被竊好幾次，門窗都破掉，鋁窗也被破壞，發現被竊
        後就再把門關起來，但沒有鎖等情，業據證人即宏宇公司員工甲○○於警、
        偵查及本院調查時指述綦詳，並經證人即查獲警員余立仲於原審審理時到庭
        結證稱：宏宇公司的大門原本是電動的，不過因為壞掉，任何人一推就可以
        打開，案發當時是值巡邏防竊勤務，經過宏宇公司，發現這輛小貨車從公司
        內出來，而因為該公司已經移轉到竹北，所以看到有車子從裡面出來覺得很
        奇怪，於是就上前盤查，他們就開車走，我們巡邏車追了一段路，到中興二
        巷九號前將他們攔下，經過盤查之後，我們發現開車的是一位瘖啞人，後來
        也有再回到現場去看，看到配電箱打開後，裡面原本裝置的配電盤整個都不
        見了，也就是說這些東西原本都應該是裝在上面的，至於鍋爐原本是在一樓
        有管線，且該鍋爐是還可以使用等情明確，並有贓物認領保管單一份及現場
        照片六幀附卷足參，此外，復有活動扳手五支、挫刀一支、水管鉗一支、電
        鑽一支、鉗子三支及螺絲起子十二支等物扣案足資佐證，既然鍋爐及配電盤
        原本是連接著管線，則被告等三人如未使用扣案之工具，又如何能將之取下
        ？再參以被告黃伯杰於警訊中已供承：姓楊的瘖啞人（指被告楊燕翔）有拿
        一只黑色手提袋下去等語，及被告丙○○於警訊中供述：工具是楊燕翔提供
        的，楊燕翔以工具去拆物品等情，而同案被告楊燕翔於警訊時亦供稱：黑色
        背包內裝有銼刀一支、活動扳手五支、水管鉗一支、電鑽一支、起子十二支
        及鉗子三支等語，足認被告等確結夥三人，並攜帶扣案工具而為前開竊盜犯
        行無訛，被告等嗣後於原審及本院否認有攜帶鉗子等物拆卸一詞，顯係事後
        卸責之詞，不足採信。
    ３、又查被告等雖辯稱並非竊盜云云，然被告等所搬走之前揭鍋爐、配電盤及椅
        子等物，原本均係放在宏宇公司內，而宏宇公司雖已經搬至新竹縣竹北市，
        然案發現場之廠房還有一些設備，當倉庫放置機台，而宏宇公司也並未同意
        被告等三人將這些鍋爐、配電盤及椅子搬走，被告三人也均非宏宇公司員工
        等情，業據證人余立仲及甲○○分別證述在卷，則前揭鍋爐、配電盤及椅子
        既原本均放置在宏宇公司內，且該公司又有鐵門，而建築物外尚有大門與圍
        牆與外界相隔，足見就一般人之認知，均能明確知悉這些物品屬宏宇公司所
        有，且宏宇公司就放置於工廠內之物，顯無丟棄之意甚明，否則何必將鐵門
        放下，大門關上？然被告丙○○三人卻在未獲宏宇公司同意之情況共同竊取
        該公司物品，益徵被告丙○○等確具不法所有之意圖。又被告丙○○及黃伯
        杰亦不否認知悉被告楊燕翔並非宏宇公司之員工等情，而渠等均為年已三十
        歲之成年人，尚非懵懂不知世事之年紀，當知放置於宏宇公司內之前揭鍋爐
        、配電盤及椅子等均係該公司所有之物，如未獲他人授權或同意，不可將之
        搬離，然渠等卻未實際求證被告楊燕翔是否具有合法權源可將之搬走，即率
        然應被告楊燕翔之要求而共同搬走上開鍋爐、配電盤及椅子，甚且被告進入
        宏宇公司拆卸時下午五時許，載走物品為晚上十時許，如果被告楊燕翔確有
        獲得宏宇公司同意，豈有於夜晚搬走物品之必要？足見被告丙○○及黃伯杰
        亦具為自己不法所有之意圖，至為顯然，是以被告等此部分所辯，亦難憑採
        。
    ４、綜上所述，本件事證已臻明確，並有贓物領據、現場照片附卷及工具扣案可
        證，罪證明確，被告等犯行均洵堪認定，應予依法論科。
三、核被告丙○○及黃伯杰結夥三人攜帶兇器竊盜，所為係均犯刑法第三百二十一條
    第一項第三款及第四款之結夥三人攜帶兇器竊盜罪。又被告丙○○及黃伯杰與楊
    燕翔三人就前開結夥三人以上攜帶兇器竊盜犯行，彼此間有共同之犯意聯絡及行
    為之分擔，應論以共同正犯。至公訴意旨雖認被告三人前開所為尚該當刑法第三
    百二十一條第二款之毀越門扇加重竊盜罪，然此已為被告等三人堅決否認在卷，
    並均辯稱：當時門未鎖，我們是一路就進去宏宇公司等語。經查：證人即宏宇公
    司員工甲○○雖於偵訊時陳稱：公司平常大門有上門栓關著，裡面的鐵門有上鎖
    等語，然證人即查獲警員余立仲於本院審理時已證述：宏宇公司的大門原本是電
    動的，但已故障，任何人一推就可以打開等語明確，核與被告等三人所辯稱：門
    一開就直接進去等語大致相符，而除大門外，宏宇公司內建築物本身之鐵門門栓
    雖有用白色繩子拉著，但並無遭破壞之痕跡，有附於警卷第十九頁之鐵門照片一
    幀足按，參諸因宏宇公司已搬到新竹縣竹北市，是以案發現場之廠房僅存放一些
    員工離去時未鎖好或其他不明原因導致該鐵門門栓並未拴好等情亦可能成立之情
    形下，本院又查無其他積極證據足資認定被告等三人確有毀越門扇或其他安全設
    備而為上揭竊盜犯行，應認被告等三人此辯解可採，而被告等三人既係從未上鎖
    之大門及鐵門直接進入宏宇公司，並為上揭竊盜犯行，自難認渠等三人已該當毀
    越門扇或其他安全設備之加重條件，附此敘明。又被告黃伯杰曾於民國八十七年
    間因偽造文書案件，經判處有期徒刑三月確定，於八十九年八月二十日執行完畢
    ，有臺彎新竹地方法院檢察署刑案資料查註紀錄表及臺灣高等法院被告全國前案
    紀錄表各一份在卷可稽，茲被告黃伯杰於執行完畢後五年以內再犯本件有期徒刑
    以上之上開罪名，為累犯，應依法就被告黃伯杰部分加重其刑，再被告丙○○為
    瘖啞人，依刑法第二十條規定減輕其刑。
四、原審論罪科刑固非無見，惟被告丙○○為瘖啞人，已經本院勘驗明確，按瘖啞人
    依刑法第二十條規定得減輕其刑，原審未於事實欄載明丙○○為瘖啞人，亦未於
    理由欄內說明為何不減輕其刑之理由，顯見原審已漏未審酌丙○○為瘖啞人之事
    實，從而原審認被告黃伯杰係犯刑法第三百二十一條第一項第三款、第四款結夥
    三人以上攜帶兇器加重竊盜罪，並審酌被告黃伯杰未坦承犯行等一切情狀，量處
    有期徒刑八月，其認事用法，並無不當，量刑亦稱妥適，被告黃伯杰以無竊盜故
    意為由提起上訴，為無理由，自應就被告黃伯杰部分駁回其上訴，而被告丙○○
    雖亦以無竊盜故意為由提起上訴，雖無理由，惟原判決既漏未審酌丙○○為瘖啞
    人之事實，自應由本院將原判決關於被告丙○○部分撤銷，爰審酌被告丙○○亦
    未坦承犯行、所得財物價值非鉅等一切情狀，量處如主文所示之刑，另科罰金之
    折算標準，以示懲儆，又扣案之活動扳手五支、挫刀一支、水管鉗一支、電鑽一
    支、鉗子三支及螺絲起子十二支等物，雖為供被告等加重竊盜犯行所用之物，然
    被告等均否認為其等所有，而辯稱：這些工具原本就放在借來的車上等語在卷，
    本院又查無其他積極證據足資認定上揭工具確為被告三人所有之物，應認非渠等
    所有，爰不予以宣告沒收之，附此敘明。
據上論斷，應依刑事訴訟法第三百六十九條第一項前段、第三百六十八條、第三百六
十四條、第二百九十九條第一項前段，刑法第二十八條、第三百二十一條第一項第三
款、第四款、第二十條、第四十一條第一項前段，罰金罰鍰提高標準條例第二條判決
如主文。
本案經檢察官吳國南到庭執行職務。
中      華      民      國      九十二      年      四    月    十一    日
                              臺灣高等法院刑事第十八庭
                                  審判長法  官  吳      敦
                                        法  官  吳  明  峰
                                        法  官  劉  慧  芬
右正本證明與原本無異。
不得上訴。
                                        書記官  鎖  瑞  嶺
中      華      民      國    九十二    年      四      月     十一     日
附錄：本案論罪科刑法條全文
刑法第三百二十一條第一項第三款、第四款
犯竊盜罪而有左列情形之一者，處六月以上、五年以下有期徒刑：
三  攜帶兇器而犯之者。
四  結夥三人以上而犯之者。


司法院資訊處製作；財團法人民間司法改革基金會備份。
